臺灣高雄地方法院刑事附帶民事訴訟判決
110年度附民字第399號
原      告  財團法人天主教社會慈善福利基金會

法定代理人  劉振忠
訴訟代理人  林芸芸
被      告  范玄英
上列被告因詐欺等案件（本院110年度易字第216號），經原告提
起附帶民事訴訟，請求損害賠償，本院於111年5月10日言詞辯論
終結，判決如下：
　　主　　　文
原告之訴及假執行之聲請均駁回。
　　事實及理由
一、原告主張：被告於民國107年12月1日起至108年12月31日止
    ，任職原告基金會，擔任原告向內政部移民署（下稱移民署
    ）承攬「高雄人口販運被害人安置保護服務案」（下稱系爭
    採購案）高雄庇護所（高雄市○○區○○路○○○巷00 號）之主任
    ，負責系爭採購案行政及人員管理等職務，為從事業務之人
    。其明知友人紀昕儀、陳俐帆均非系爭採購案聘僱之正職人
    員，且僅於107年12月3日到場察看，竟意圖為自己不法之所
    有，基於詐欺取財、行使業務文書登載不實之犯意，於107年
    12月至108年2月間，(一)利用不知情之紀昕儀，製作紀昕儀
    107年12月份薪資新臺幣（下同）3萬9095元之領據；(二)在
    108年1月份班表上，填載紀昕儀、陳俐帆該月份服勤之時段
    ，利用不知情之紀昕儀、陳俐帆，分別製作紀昕儀、陳俐帆
    108年1月份薪資3萬6464元之領據及簽到表各1份，並支付紀
    昕儀、陳俐帆各1萬元薪資，佯以表示紀昕儀、陳俐帆均按
    表出勤，並支付紀昕儀、陳俐帆薪資等不實事項，再利用不
    知情之原告基金會員工陳逸緯填寫帳冊資料後，分別於107
    年12月31日、108年1月31日以原告名義，函以向移民署提出
    估驗申請而行使之，足生損害於原告、移民署對系爭採購案契
    約款項撥付之審查管理正確性，且致移民署陷於錯誤，因而
    依約分別於108年1月14日撥付第1期107年12月經費18萬4369
    元、108年4月11日撥付108年1月份經費41萬8245元，至原告
    所申設之華南商業銀行帳號000-000000000000號帳戶（下稱
    系爭帳戶），被告再以支付員工薪資為由，持所保管系爭帳
    戶之存摺、印章，提領該2人薪資11萬2023元，而詐得9萬20
    23元，故意不法侵害原告之財產權，且係以詐欺、行使業務
    登載文書等背於善良風俗之方法加損害於原告。為此，爰依
    民法第184條第1項前段、後段請求損害賠償等語。並聲明：
    ㈠被告應給付原告9萬2023元，及自起訴狀繕本送達翌日起至
    清償日止，按週年利率百分之5計算之利息。㈡願供擔保，請
    准宣告假執行。
二、被告則以：被告係向移民署申請款項，並非原告，被告甚至
    自掏腰包執行系爭採購案，故無庸賠償原告等語，資為抗辯
    ，並聲明：原告之訴駁回。
三、按因犯罪而受損害之人，於刑事訴訟程序得附帶提起民事訴
    訟，對於被告及依民法負賠償責任之人，請求回復其損害，
    刑事訴訟法第487條第1項定有明文。而所謂因犯罪而受損害
    之人，係指因犯罪行為直接受損害之人而言，至其他因犯罪
    間接或附帶受損害之人，在民事上雖不失有請求賠償損害之
    權，但既非因犯罪而直接受其侵害，即不得認係因犯罪而受
    損害之人，因此若非直接被害人，如提起刑事訴訟程序附帶
    提起民事訴訟請求賠償，其訴為不合法甚明，自應依刑事訴
    訟法第502條第1項，判決駁回之。經查，被告因任職原告基
    金會，擔任系爭採購案高雄庇護所之主任，以行使業務上登
    載不實文書之方式實行詐欺取財，向內政部移民署溢領系爭
    採購案款項，經本院以110年度易字第216號刑事判決判處有
    罪乙節，固有本院刑事判決可查。然被告係持不實之文書向
    移民署申請經費，致移民署承辦人員陷於錯誤，因而核撥款
    項，此部分所生財產損害之直接被害人當係移民署，而非原
    告甚明。揆諸前開說明，原告既非本院刑事判決犯罪事實所
    認定因犯罪行為直接受此部分財產損害之人，自不得對被告
    提出此部分財產損害之刑事附帶民事訴訟。倘原告確因被告
    行為間接或附帶受有損害，應另循其他民事訴訟途徑解決，
    併此指明。
四、綜上所述，原告對被告提起刑事附帶民事訴訟，於法即有未
    合，自應以判決駁回原告之訴。又原告之訴既經駁回，其假
    執行之聲請失所附麗，應併予駁回。
五、據上論斷，應依刑事訴訟法第502條第1項，判決如主文。
中　　華　　民　　國　111 　　年　　6 　　月　　21  　日
                  刑事第十一庭  審判長法  官  莊珮吟
                                      法  官  洪碩垣
                                      法  官  黃鳳岐
以上正本證明與原本無異。
如不服本判決非對於刑事判決有上訴時不得上訴，並應於送達後
20日內向本院提出上訴書狀（須敘明具體理由），如未敘述上訴
理由，應於上訴期間屆滿後20日內補提理由書狀於本院（均須按
他造當事人之人數附繕本）「請勿逕送上級法院」。
中　　華　　民　　國　111 　　年　　6 　　月　　21  　日
                                      書記官  林依潔